【裁判字號】    97,抗,6
【裁判日期】    970815
【裁判案由】    本票裁定
【裁判全文】
臺灣臺北地方法院民事裁定                 97年度抗字第6號
抗  告  人  甲○○
相  對  人  媚婷峰健康事業股份有限公司
法定代理人  乙○○
上列當事人間請求本票裁定事件，抗告人對於民國96年10月30日
本院96年度票字第73295號裁定提起抗告，本院裁定如下：
    主  文
抗告駁回。
抗告程序費用新臺幣壹仟元由抗告人負擔。
    理  由
一、抗告意旨略以：系爭本票除經抗告人簽名外，其餘內容皆非
    抗告人所書寫，抗告人亦未授權他人書寫，係相對人脅迫抗
    告人簽名，抗告人已為撤銷意思表示，其票據行為無效，且
    相對人亦未為付款之提示，原裁定准就系爭本票為強制執行
    有所違誤，爰提起抗告，聲明請求廢棄原裁定，更為合法之
    裁定等語。
二、按執票人向本票發票人行使追索權時，得聲請法院裁定後強
    制執行，票據法第123 條定有明文；次按本票執票人，依上
    開規定，聲請法院裁定許可對發票人強制執行，係屬非訟事
    件，此項聲請之裁定，及抗告法院之裁定，僅依非訟事件程
    序，以審查強制執行許可與否，並無確定實體上法律關係存
    否之效力，如發票人就票據債務之存否有爭執時，應由發票
    人提起確認之訴，以資解決，此為最高法院57年臺抗字第76
    號判例意旨揭示之原則。
三、經查，相對人主張其執有抗告人於96年8 月8 日所簽發，內
    載金額新臺幣（下同）908,080 元，付款地在相對人營業所
    ，免除作成拒絕證書，到期日為96年8 月8 日之系爭本票1
    紙，於到期後經提示未獲付款，尚欠908,080 元及自96年8
    月8 日起至清償日止，按年息6%計算之利息未清償，為此依
    票據法第123 條規定，聲請裁定就上開金額及約定利率計算
    之利息，許可強制執行等情，業據其提出與所述相符之本票
    乙紙為證，核與前揭規定相符，原裁定准許相對人之聲請，
    並無不合。抗告意旨雖稱系爭本票除簽名外，其餘應記載事
    項均非抗告人親自或授權他人書寫，且抗告人已撤銷發票行
    為等語，惟此係關涉系爭本票是否完成發票行為，有無變造
    ，抗告人應否負本票債務等實體權利義務關係存否之爭執，
    要非非訟事件程序所得審認。至於抗告人指相對人未提示系
    爭本票一節，經查，系爭本票載有「本本票免除作成拒絕證
    書」字樣，而本票記載免除拒絕證書者，如主張執票人未提
    示本票，應負舉證之責，乃票據法第124 條準用第95條所明
    定。準此，相對人於聲請本票強制執行裁定時，僅主張於到
    期日後提示不獲付款，即為已足，抗告人抗辯相對人未提示
    系爭本票，應依上開規定負舉證責任，惟抗告人並未舉證以
    為釋明，則其辯稱相對人未提示系爭本票云云，亦非有據。
    是抗告人執前揭情詞指摘原裁定不當，求予廢棄，尚無理由
    ，爰予駁回抗告。
四、依非訟事件法第21條第2 項、第24條第1 項、第46條，民事
    訴訟法第495 條之1 第1 項、第449 條第1 項、第78條，裁
    定如主文。
中    華    民    國    97    年    8     月    15    日
                  民事第三庭  審判長法  官  張靜女
                                    法  官  賴錦華
                                    法  官  黃明發
以上正本係照原本作成
如不服本裁定，應於裁定送達後10日之不變期間內，向本院提出
抗告狀。發票人如主張本票係偽造、變造者，應於接到本裁定後
20日之不變期間內，對執票人向本院另行提起確認債權不存在
之訴。
中    華    民    國    97    年    8     月    15    日
                                    書記官  陳怡如


司法院資訊處製作；財團法人民間司法改革基金會備份。
